【裁判字號】    99,訴,455
【裁判日期】    990430
【裁判案由】    違反毒品危害防制條例
【裁判全文】
臺灣彰化地方法院刑事判決               99年度訴字第455號
公  訴  人  臺灣彰化地方法院檢察署檢察官
被      告  甲○○
上列被告因違反毒品危害防制條例案件，經檢察官提起公訴（99
年度毒偵字第538號），本院逕以簡式審判程序判決如下：
    主  文
甲○○施用第一級毒品，累犯，處有期徒刑玖月。
    犯罪事實
一、甲○○前於民國92年間，因施用毒品案件，經裁定送觀察、
    勒戒後，認無繼續施用毒品之傾向，而於92年5 月18日執行
    完畢釋放，並經臺灣彰化地方法院檢察署檢察官以92年度毒
    偵字第1160號為不起訴處分在案。又於前開觀察、勒戒執行
    完畢釋放後5 年內之94年間因施用毒品案件，經臺灣南投地
    方法院以94年度訴字第479 號判處有期徒刑8 月確定，於95
    年7 月20日（起訴書誤載為95年7 月21日）縮刑期滿執行完
    畢釋放（第一案）。另於95年間，因施用毒品案件，經本院
    以95年度訴字第852 號判處有期徒刑10月，嗣經臺灣高等法
    院臺中分院以95年度上訴字第1537號判決上訴駁回而告確定
    （第二案）。另於96年間因詐欺案件，經臺灣高等法院臺中
    分院以96年度上易字第1353號判處有期徒刑5 月，減為有期
    徒刑2 月15日確定（第三案）。第二案並經裁定減刑為有期
    徒刑5 月及與第三案定應執行刑為有期徒刑7 月在案。再於
    96年間，因施用毒品案件，經本院以96年度訴字第185 號判
    處有期徒刑1 年，嗣經裁定減刑為有期徒刑6 月確定（第四
    案），第二、三、四案接續執行，於97年2 月25日縮短刑期
    執行完畢釋放。詎其不知悔改，明知海洛因業經公告為毒品
    危害防制條例第2 條第2 項第1 款所列管之第一級毒品，不
    得非法持有、施用，於前揭觀察、勒戒執行完畢釋放後5 年
    內，於94年間再犯施用毒品案件，經法院判處罪刑確定後，
    復基於施用第一級毒品海洛因之犯意，於99年1 月18日中午
    12時許，在行駛在彰化縣芬園鄉某路上姓名年籍不詳綽號「
    阿總」之成年友人車上，以將海洛因羼入香煙中點火燃燒吸
    食煙氣之方式，非法施用第一級毒品海洛因1 次。嗣因另犯
    毒品案件，為警於99年1 月20日上午9 時25分許，在彰化縣
    芬園鄉○○路與嘉北街口緝獲，經警查知其列管為毒品人口
    ，於99年1 月20日上午10時30分，徵得其同意採集其尿液送
    驗結果，呈嗎啡陽性反應，始悉上情。
二、案經彰化縣警察局彰化分局報告臺灣彰化地方法院檢察署檢
    察官偵查起訴。
    理  由
一、按除被告所犯為死刑、無期徒刑、最輕本刑為3 年以上有期
    徒刑之罪或高等法院管轄第一審案件者外，於刑事訴訟法第
    273 條第1 項程序進行中，被告先就被訴事實為有罪之陳述
    時，審判長得告知被告簡式審判程序之旨，並聽取當事人、
    代理人、辯護人及輔佐人之意見後，裁定進行簡式審判程序
    ；除簡式審判程序、簡易程序及第376 條第1 款、第2 款所
    列之罪之案件外，第一審應行合議審判，刑事訴訟法第273
    條之1 第1 項、第284 條之1 分別定有明文。本件被告甲○
    ○所犯係死刑、無期徒刑、最輕本刑為3 年以上有期徒刑或
    高等法院管轄第一審案件以外之罪，並於本院行準備程序時
    就被訴事實為有罪之陳述，本院合議庭依前揭規定，經評議
    結果，裁定改由受命法官獨任行簡式審判程序，先予敘明。
二、上開犯罪事實，業據被告甲○○於第二次警詢、偵訊及本院
    審理時坦承不諱（詳警詢卷宗第5 頁、偵查卷宗第4 頁、本
    院99年4 月29日審判筆錄），且因被告另犯毒品案件，為警
    於99年1 月20日上午9 時25分許，在彰化縣芬園鄉○○路與
    嘉北街口緝獲，經警查知其列管為毒品人口，於99年1 月20
    日上午10時30分，徵得其同意採集其尿液送驗結果，呈嗎啡
    陽性反應等情，復有詮昕科技股份有限公司出具之濫用藥物
    尿液檢驗報告及彰化縣警察局彰化分局委託檢驗尿液代號與
    真實姓名對照認證單各1 紙在卷可稽（詳警詢卷宗第7 頁至
    第8 頁），足認被告自白與事實相符，本件事證明確，被告
    犯行洵堪認定。
三、按施用第一、二級毒品為犯罪行為，毒品危害防制條例第10
    條定有處罰明文。故施用第一、二級毒品者，依前揭規定本
    應科以刑罰，惟基於刑事政策，對合於一定條件之施用者，
    則依同條例第20條、第23條之規定，施以觀察、勒戒或強制
    戒治之保安處分。又毒品危害防制條例於92年7 月9 日修正
    公佈，自93年1 月9 日施行，其中第20條、第23條將施用毒
    品之刑事處遇程式，區分為「初犯」、「5 年內再犯」及「
    5 年後再犯」。依其立法理由之說明：「初犯」，經觀察、
    勒戒或強制戒治後，應為不起訴處分或不付審理之裁定；經
    觀察、勒戒或強制戒治執行完畢釋放後，「5 年內再犯」者
    ，因其再犯率甚高，原實施之觀察、勒戒及強制戒治既已無
    法收其實效，爰依法追訴或裁定交付審理。至觀察、勒戒或
    強制戒治執行完畢釋放後，「5 年後再犯」者，前所實施之
    觀察、勒戒或強制戒治已足以遮斷其施用毒品之毒癮，為期
    自新及協助其斷除毒癮，仍適用「初犯」規定，先經觀察、
    勒戒或強制戒治之程序。從而依修正後之規定，僅限於「初
    犯」及「5 年後再犯」二種情形，始應先經觀察、勒戒或強
    制戒治之程序。倘被告於5 年內已再犯，經依法追訴處罰，
    縱其第3 次（或第3 次以上）再度施用毒品之時間，在初犯
    經觀察、勒戒或強制戒治執行完畢釋放5 年以後，已不合於
    「5 年後再犯」之規定，且因已於「5 年內再犯」，顯見其
    再犯率甚高，原實施觀察、勒戒或強制戒治，已無法收其實
    效，即應依該條例第10條處罰（最高法院97年度第5 次刑事
    庭會議決議參照）。查本件被告前於92年間，因施用毒品案
    件，經裁定送觀察、勒戒後，認無繼續施用毒品之傾向，而
    於92年5 月18日執行完畢釋放，並經臺灣彰化地方法院檢察
    署檢察官以92年度毒偵字第1160號為不起訴處分在案。又於
    前開觀察、勒戒執行完畢釋放後5 年內之94年間因施用毒品
    案件，經臺灣南投地方法院以94年度訴字第479 號判處有期
    徒刑8 月確定，於95年7 月20日縮刑期滿執行完畢釋放，此
    有臺灣高等法院被告前案紀錄表在卷可憑，則被告此次所為
    本案上開施用第一級毒品海洛因之犯行，雖在初犯經觀察、
    勒戒執行完畢即92年5 月18日釋放5 年以後，惟被告於初犯
    經觀察、勒戒執行完畢釋放5 年內之94年間，再犯施用毒品
    罪，經依法追訴處罰判處有期徒刑8 月確定在案，則依上開
    最高法院刑事庭會議決議意旨，已不合於「5 年後再犯」之
    規定，而係符合毒品危害防制條第23條第2 項所定之追訴要
    件，是被告所為本件施用第一級毒品海洛因之犯行，即無「
    初犯」規定之適用，自毋須再重新施予觀察、勒戒或強制戒
    制之處遇程序，而應直接訴追處罰。
四、再按海洛因為毒品危害防制條例第2 條第2 項第1 款所規定
    之第一級毒品，核被告所為，係犯毒品危害防制條例第10條
    第1 項之施用第一級毒品罪。被告為供施用而持有該毒品之
    低度行為，應為施用之高度行為所吸收，不另論罪。第查，
    被告於94年間因施用毒品案件，經臺灣南投地方法院以94年
    度訴字第479 號判處有期徒刑8 月確定，於95年7 月20日縮
    刑期滿執行完畢釋放（第一案）。另於95年間，因施用毒品
    案件，經本院以95年度訴字第852 號判處有期徒刑10月，嗣
    經臺灣高等法院臺中分院以95年度上訴字第1537號判決上訴
    駁回而告確定（第二案）。另於96年間因詐欺案件，經臺灣
    高等法院臺中分院以96年度上易字第1353號判處有期徒刑5
    月，減為有期徒刑2 月15日確定（第三案）。第二案並經裁
    定減刑為有期徒刑5 月及與第三案定應執行刑為有期徒刑7
    月在案。再於96年間，因施用毒品案件，經本院以96年度訴
    字第185 號判處有期徒刑1 年，嗣經減刑為有期徒刑6 月確
    定（第四案），第二、三、四案接續執行，於97年2 月25日
    縮短刑期執行完畢釋放，有臺灣高等法院被告前案紀錄表1
    紙在卷可按，被告於受有期徒刑執行完畢後5 年內又故意再
    犯本案之罪，為累犯，應依刑法第47條第1 項規定，加重其
    刑。爰審酌被告曾因施用毒品經送觀察、勒戒，仍未知警惕
    ，再犯本案之罪，足見其雖經觀察、勒戒治療程序，仍未徹
    底戒除惡習遠離毒害，顯未能善體國家設置觀察、勒戒機構
    ，協助毒品施用者戒除毒害之良法美意，復曾因施用毒品經
    法院判刑，惟念及施用毒品本質上係戕害自身健康之行為，
    尚未嚴重破壞社會秩序或侵害他人權益，暨其犯罪之動機、
    目的、所生危害及犯罪後坦承犯行，犯後態度良好等一切情
    狀，認蒞庭檢察官具體求刑有期徒刑10月，尚嫌過重，爰量
    處如主文所示之刑，以示懲儆。
據上論斷，應依刑事訴訟法第273 條之1 第1 項、第299 條第1
項前段，毒品危害防制條例第10條第1 項，刑法第11條前段、第
47條第1 項，判決如主文。
本案經檢察官林依成到庭執行職務。
中    華    民    國    99    年    4     月    30    日
                  刑事第四庭  法  官  游秀雯
以上正本證明與原本無異。
如不服本判決應於收受判決後10日內向本院提出上訴書狀，並應
敘述具體理由。其未敘述上訴理由者，應於上訴期間屆滿後20日
內向本院補提理由書 (均須按他造當事人之人數附繕本)「 切勿
逕送上級法院」。
中    華    民    國    99    年    4     月    30    日
                              書記官  謝志鑫
附錄本案論罪科刑法條全文：
毒品危害防制條例第10條
施用第一級毒品者，處 6 月以上 5 年以下有期徒刑。
施用第二級毒品者，處 3 年以下有期徒刑。

司法院資訊處製作；財團法人民間司法改革基金會備份。
